臺灣桃園地方法院民事判決　九十年度訴字第二一八一號
　　原　　　告　甲○○
　　被　　　告　高特能有限公司
　　法定代理人　吳春福
右當事人間請求損害賠償事件，本院判決如左：
    主    文
被告應給付原告新台幣柒拾肆萬貳仟伍佰元，及自民國九十年十一月二十三日起至清
償日止，按年息百分之五計算之利息。
原告其餘之訴駁回。
訴訟費用由被告負擔十分之六；餘由原告負擔。
本判決關於原告勝訴部分於原告以新台幣貳拾肆萬柒仟伍佰元為被告供擔保後，得假
執行；被告如於假執行程序實施前，以新台幣柒拾肆萬貳仟伍佰元為原告供擔保後，
得免為假執行。
原告其餘假執行之聲請駁回。
    事    實
甲、原告方面：
  一、聲明：
  (一)被告應給付原告新台幣  (下同)一百三十五萬元，及自起訴狀繕本送達被告翌
      日起至清償日止，按年息百分之五計算之利息。
  (二)並願供擔保請准為假執行之宣告。
  二、陳述：
  (一)原告之子張良如於民國九十年七月七日受僱於被告高特能有限公司 (位於桃園
      縣蘆竹鄉○○村○○○路○段一九八之二二號) 擔任鐵工安裝工作，惟被告卻
      未依規定為張良如投保勞工保險。其後於九十年七月十三日被告帶張良如至龍
      泰鋼鐵工廠股份有限公司  (簡稱龍泰公司)從事倉儲架安裝工作，竟疏於注意
      安全裝備，在龍泰公司工作人員操作時發生意外，致張良如頭顱受撞傷重不治
      死亡。
  (二)按因故意或過失不法侵害他人之權利者，負損害賠償責任，民法第一百八十四
      條定有明文。又依勞工保險條例第六條第一項、第十條第一項規定，被告依法
      應為張良如辦理投保勞工保險手續及相關事務，詎被告違反規定未為張良如投
      保，致張良如死亡後，原告無法依勞工保險條例第六十四條規定，請領勞工保
      險之喪葬津貼及遺屬津貼。而被告於事後承諾以每月三萬元作為張良如之月薪
      計算基準，則以張良如在被告公司工作時間未滿一年，依勞工保險條例第六十
      四條之規定，若被告依法為張良如投保，原告得領取之喪葬及遺屬津貼分別係
      張良如之平均月投保薪資之五個月及四十個月，合計為四十五個月，而張良如
      之月薪為三萬元，其月投保薪資即為三萬元，故被告未為張良如辦理勞工保險
      ，致原告無法領取之喪葬及遺屬津貼共計為一百三十五萬元 (即三萬元×四十
      五個月＝一百三十五萬元) ，且被告未依規定為張良如投保即係屬不法之侵權
      行為，爰依民法侵權行為及勞工保險條例等法律關係訴請判決如訴之聲明。
  三、證據：提出戶籍謄本一份、律師函影本一份為證。
乙、被告方面：
  一、聲明：
  (一)原告之訴及假執行之聲請均駁回。
  (二)若不利於被告之判決，願供擔保請准免假執行。
  二、陳述：
  (一)當初因為張良如南部上來工作，未能提供相關證件，因此無法辦理勞保，此其
      一也；尚且，張良如僅為試用期間，並非正式僱用，因此才會在其試用未滿一
      星期之期間未辦理勞保之情事，此其二也。並非被告故意違反法律規定，而不
      為張良如辦理勞保，此應敘明。
  (二)對於原告之主張薪資為三萬元一事，被告加以否認，因為當初張良如為試用期
      間，因此尚未提及薪資多少，就此部份，被告加以爭執。
  (三)縱認被告應負賠償責任，惟因被告公司為新進之員工投保均係以基本月薪一萬
      六千五百元作為月投保薪資，再乘上四十五個月之基數，即約七十餘萬元，被
      告願以此金額賠償原告。
  三、證據：提出九十年八月份薪津明細表一份為證。
    理      由
一、原告起訴主張：原告之子張良如於九十年七月七日受僱於被告擔任鐵工安裝工作
    ，惟被告卻未依規定為張良如投保勞工保險。其後於九十年七月十三日被告帶張
    良如至龍泰公司從事倉儲架安裝工作，竟疏於注意安全裝備，在龍泰公司工作人
    員操作時發生意外，致張良如頭顱受撞傷重不治死亡。因被告未依規定為張良如
    投保致使原告無法領取之喪葬及遺屬津貼共計為一百三十五萬元，爰依民法侵權
    行為及勞工保險條例等法律關係訴請判決如訴之聲明。被告則以：因為張良如僅
    為試用期間，並非正式僱用，因此才會在其試用未滿一星期之期間未辦理勞保之
    情事，並非被告故意違反法律規定，而不為張良如辦理勞保，另對於原告之主張
    薪資為三萬元一事，被告加以否認，因為當初張良如為試用期間，因此尚未提及
    薪資多少，又縱認被告應負賠償責任，惟因被告公司為新進之員工投保均係以基
    本月薪一萬六千五百元作為月投保薪資，再乘上四十五個月之基數，即約七十餘
    萬元，被告願以此金額賠償原告等語，作為抗辯。
二、本件原告主張：原告之子張良如於九十年七月七日受僱於被告擔任鐵工安裝工作
    ，惟被告卻未依規定為張良如投保勞工保險。其後於九十年七月十三日被告帶張
    良如至龍泰公司從事倉儲架安裝工作，竟疏於注意安全裝備，在龍泰公司工作人
    員操作時發生意外，致張良如頭顱受撞傷重不治死亡之事實，已據原告提出戶籍
    謄本一份、律師函影本一份為證，且為被告所不爭執，堪信為真實。被告雖抗辯
    ：張良如係試用期間以致未投保云云，惟被告並未提出其與張良如間訂立試用期
    間之契約等證據以實其說，況且目前勞動基準法亦無關於試用期間之法規範，是
    被告此抗辯自不足採。又原告主張：被告承諾給與其子張良如每月三萬元作為投
    保月薪等情，惟被告否認之，並抗辯：被告公司為新進之員工投保均係以基本月
    薪一萬六千五百元作為月投保薪資，應以此作為計算之標準等語。經查：原告所
    主張：被告承諾給與其子張良如每月三萬元作為投保月薪等情，係屬於有利於原
    告之事實，依民事訴訟法第二百七十七條前段之規定，原告就此有利於己之事實
    ，應負舉證之責任，惟原告卻未能舉證以實其說，自不足採信。又被告抗辯：其
    為新進之員工投保均係以基本月薪一萬六千五百元作為月投保薪資，已據被告提
    出九十年八月份薪津明細表一份為證，且原告對於該薪津明細表內容之真正亦不
    爭執  (見本院九十一年一月三十一日言詞辯論筆錄)，以該薪津明細表內容之記
    載除基本月薪一萬六千五百元外，尚有出勤津貼、效率獎金、生產獎金等名目，
    另以張良如係於九十年七月七日受僱於被告公司至同年月十三日即因工作意外死
    亡，僅於被告公司工作一星期，以如此短暫之期間，似難以計算出勤津貼、效率
    獎金、生產獎金等名目之金額，況且原告亦未提出足以證明張良如可以領取出勤
    津貼、效率獎金、生產獎金等名目之薪津之證據，是本件被告抗辯：其為新進之
    員工投保均係以基本月薪一萬六千五百元作為月投保薪資等語，自堪憑採。
三、按「被保險人因職業傷害或罹患職業病而致死亡者，不論其保險年資，除按其平
    均月投保薪資，一次發給喪葬津貼五個月外，遺有配偶、子女及父母、祖父母或
    專受其扶養之孫子女及兄弟、姊妹者，並給與遺屬津貼四十個月。」、「投保單
    位不依本條例之規定辦理投保手續者，按自僱用之日起，至參加保險之日止應負
    擔之保險費金額，處以二倍罰鍰。勞工因此所受之損失，並應由投保單位依本條
    例規定之給付標準賠償之。」，勞工保險條例第六十四條、第七十二條第一項分
    別定有明文。經查：本件張良如之平均月保投薪資應為一萬六千五百元，參照上
    述勞工保險條例第六十四條之規定，被保險人張良如之父即原告得領取之喪葬津
    貼及遺屬津貼為四十五個月，故原告得領取喪葬及遺屬津貼本應為七十四萬二千
    五百元  (一萬六千五百元×四十五個月＝七十四萬二千五百元)，惟因被告未為
    張良如辦理勞工保險，致使原告無法領取喪葬及遺屬津貼而受損失七十四萬二千
    五百元，依據上述勞工保險條例第七十二條第一項後段之規定，此損失自應由被
    告公司負擔甚明。
四、從而，原告依勞工保險條例第七十二條第一項之規定，請求被告應負賠償所受損
    失七十四萬二千五百元，及自起訴狀繕本送達翌日即九十年十一月二十三日起至
    清償日止，按週年利率百分之五計算之利息，為有理由，應予准許。逾此範圍之
    請求，為無理由，應予駁回。
五、本件兩造均陳明願供擔保請准宣告及免為假執行，關於原告勝訴部分，經核並無
    不合，爰分別酌定相當擔保金額，予以准許，至於原告敗訴部分，其假執行之聲
    請亦失所附麗，應併予駁回。
六、本件事證明確，兩造其餘攻擊防禦或舉證，於判決結果無影響，毋庸一一論述，
    附此敘明。
七、據上論結，原告之訴一部為有理由，一部為無理由，應依民事訴訟法第七十九條
    但書、第三百九十條第二項、第三百九十二條，判決如主文。
中　　　華　　　民　　　國　　九十一　　年　　　二　　　月　　二十七　　日
                                        臺灣桃園地方法院民事第一庭
~B法　　　官　黃漢權
右為正本係照原本作成
如對本判決上訴須於判決送達後廿日內向本院提出上訴狀
中　　　華　　　民　　　國　　九十一　　年　　　三　　　月　　一　　　　 日
~B書　記　官　吳佳美
